臺灣新北地方法院民事裁定
111年度消債職聲免字第63號
聲  請  人  李麗真  

代  理  人  謝子建律師
相  對  人  中國信託商業銀行股份有限公司


法定代理人  利明献  


相  對  人  玉山商業銀行股份有限公司


法定代理人  黃男州  
代  理  人  林慧琪  
相  對  人  台新國際商業銀行股份有限公司

法定代理人  吳東亮  

相  對  人  臺灣銀行股份有限公司

法定代理人  許志文  
代  理  人  林子廸  
相  對  人  臺灣中小企業銀行股份有限公司

法定代理人  林謙浩  
代  理  人  謝文雄  
相  對  人  國泰世華商業銀行股份有限公司

法定代理人  郭明鑑  
代  理  人  黃怡玲  
相  對  人  台北富邦商業銀行股份有限公司

法定代理人  程耀輝  


上列聲請人因消費者債務清理事件聲請免責，本院裁定如下：
    主  文
債務人李麗真應予免責。
    理  由
一、按法院為終止或終結清算程序之裁定確定後，除別有規定外
    ，應以裁定免除債務人之債務。又法院裁定開始清算程序後
    ，債務人有薪資、執行業務所得或其他固定收入，扣除自己
    及依法應受其扶養者所必要生活費用之數額後仍有餘額，而
    普通債權人之分配總額低於債務人聲請清算前2 年間，可處
    分所得扣除自己及依法應受其扶養者所必要生活費用之數額
    者，法院應為不免責之裁定，但債務人證明經普通債權人全
    體同意者，不在此限。而債務人有下列各款情形之一者，法
    院應為不免責之裁定，但債務人證明經普通債權人全體同意
    者，不在此限：( 一) 於7 年內曾依破產法或本條例規定受
    免責；( 二) 故意隱匿、毀損應屬清算財團之財產，或為其
    他不利於債權人之處分，致債權人受有損害；( 三) 捏造債
    務或承認不真實之債務；( 四) 聲請清算前2 年內，因消費
    奢侈商品或服務、賭博或其他投機行為，所負債務之總額逾
    聲請清算時無擔保及無優先權債務之半數，而生開始清算之
    原因；( 五) 於清算聲請前1 年內，已有清算之原因，而隱
    瞞其事實，使他人與之為交易致生損害；( 六) 明知已有清
    算原因之事實，非基於本人之義務，而以特別利於債權人中
    之一人或數人為目的，提供擔保或消滅債務；( 七) 隱匿、
    毀棄、偽造或變造帳簿或其他會計文件之全部或一部，致其
    財產之狀況不真確；( 八) 故意於財產及收入狀況說明書為
    不實之記載，或有其他故意違反本條例所定義務之行為，致
    債權人受有損害，或重大延滯程序。消費者債務清理條例（
    下稱消債條例）第132 條、第133 條、第134 條分別定有明
    文。準此，依消債條例所規定之清算制度，實質上即為破產
    法上破產之特別程序，其目的在於使債權人獲得公平之受償
    ，避免債務人遭受多數債權人個別對其強制執行，而無法重
    建經濟，以使債務人得有更生之機會，防止社會經濟發生混
    亂，故清算制度並非在使債務人恣意消費所造成之債務，轉
    嫁予債權人負擔，是債務人如無不免責之事由存在，法院應
    為免責之裁定。
二、本件聲請人即債務人李麗真前於民國109年10月15日向本院
    聲請前置調解，109年11月12日調解不成立，債務人依消費
    者債務清理條例第153 條之1 第2 項規定於調解不成立之日
    起20日內具狀聲請清算，則其調解之聲請，視為清算之聲請
    ，並經本院以109年度消債清字第264號裁定自110年3月24日
    開始清算程序，嗣經本院司法事務官以110年度司執消債清
    字第54號進行清算程序，本院並於110年12月15日作成分配
    表，且經分配完畢，本院依消費者債務清理條例第127條第1
     、2 項於111年2月23日為清算終結之裁定並確定在案等情
    ，業據本院調取上開債務清理事件相關卷宗核閱屬實。本院
    所為終結清算程序之裁定既已確定，依首揭消債條例規定，
    法院應審酌債務人是否有消債條例第133 條、第134 條所定
    應為不免責裁定之情形。
三、本院前通知聲請人即債務人、相對人即全體債權人就聲請人
    應否免責乙事表示意見，並指定於111年8月18日到庭陳述意
    見，相對人均以書狀或到庭陳述表示不同意聲請人免責，則
    本件並無消債條例第133 條但書、第134 條但書所定應以裁
    定聲請人免責之情事存在，合先敘明。
四、就聲請人是否有消債條例第133條規定之不免責情形部分：
  ㈠揆諸前開消債條例第133條規定，可知消債條例第133條規
    定之不免責事由，應符合「法院裁定開始清算程序後，債務
    人有薪資、執行業務所得或其他固定收入，扣除自己及依法
    應受其扶養者所必要生活費用之數額後仍有餘額」及「普通
    債權人之分配總額低於債務人聲請清算前2 年間，可處分所
    得扣除自己及依法應受其扶養者所必要生活費用之數額」之
    要件，若其中有一要件不符，即無符合該條不免責之事由。
  ㈡聲請人主張目前仍從事殯葬業雜工，工作並未更動，因屬現
    金收入且工作地點及雇主並不固定等情，業據其提出收入切
    結書為證(見消債執行卷第176、177頁)。本院並依職權函詢
    勞動部勞工保險局、新北市政府社會局，查無聲請人向新北
    市政府社會局、勞動部勞工保險局請領補助、津貼及給付之
    紀錄，有新北市政府社會局新北社助字第1110677549號函及
    勞動部勞工保險局保普生字第11110055940號函在卷可證（
    見本院卷第91至93、97頁）。依聲請人所提收入切結書，聲
    請人於本院裁定開始清算程序(110年3月24日)後，平均每月
    有安麗獎金3,422元、殯葬業薪資16,000元，合計19,422元
    ，是聲請人於本院裁定開始清算程序後，有平均每月19,422
    元之固定收入乙節，應堪認定。又聲請人主張每月必要支出
    依新北市生活標準計算（見本院卷第105、106頁），雖未提
    出任何證據為證，然聲請人上開主張衡符現今經濟社會消費
    常情，自為可採。查，新北市111 年度公告每人每月最低生
    活費之1.2 倍即18,960元。依此計算結果，聲請人於本件清
    算程序開始後每月有19,422元之固定收入，扣除其每月之必
    要生活費用18,960元，尚有餘額462元。
　㈢聲請人主張其聲請清算前兩年收入情形同先前提出之清算聲
    請狀及民事陳報(二)狀內容大致相同，殯葬業雜工收入平均
    每月16,000元、安麗日用品股份有限公司每月獎金約3,422
    元等情，業據其提出收入切結書為證(見消債執行卷第176、
    177頁)，聲請人之主張應為可採。聲請人主張其聲請清算前
    兩年每月支出為17,947元（見本院卷第105頁），業經本院1
    07 年度消債更字第155 號裁定認可，堪可憑採。是聲請人
    清算前兩年之可處分所得應為466,128元(計算式：19,422元
    ×24月＝466,128元)，聲請人聲請清算前兩年之總支出430,72
    8元(計算式：17,947元×24月＝430,728元)，聲請人聲請清算
    前兩年間可處分所得扣除必要生活費用之數額，尚餘35,400
    元。又聲請人於清算執行事件中，普通債權人所受分配總額
    為162,130元，是本件核與消債條例第133 條所定「普通債
    權人之分配總額低於債務人聲請清算前2 年間，可處分所得
    扣除自己及依法應受其扶養者所必要生活費用之數額」之要
    件即有未合。從而，本件聲請人無消債條例第133 條所定不
    予免責之情形，應堪認定。
五、又消債條例關於清算程序係以免責主義為原則，不免責為例
    外，則各相對人如主張聲請人尚有消債條例第134 條其餘各
    款所定之行為，自應就聲請人合於上開要件之事實，舉證以
    實其說。惟相對人等均迄未具體說明或提出相當事證證明，
    自難認聲請人有消債條例第134 條各款所定不免責情事，故
    聲請人並無消債條例第134 條所定不免責事由之存在，堪以
    認定。
六、綜上所述，本件聲請人經法院為清算程序終結之裁定確定，
    既無消債條例第133 條或第134 條各款所定之不應免責情形
    存在，自應以裁定免除債務人之債務，是聲請人聲請免責，
    自應准許，爰裁定如主文。 
中　　華　　民　　國　　111 　年　　8 　　月　　23　　日
                  民事第一庭    法  官 張惠閔
以上正本證明與原本無異。
如不服本裁定，應於收受送達後10日內向本院提出抗告狀，並應
繳納抗告費新臺幣1,000元。
中　　華　　民　　國　　111 　年　　8 　　月　　23　　日
                                書記官  林沂㐵㐵